臺灣基隆地方法院刑事判決　　　　　　　　　　　　　九十三年度訴字第一０三號
　　公　訴　人　臺灣基隆地方法院檢察署檢察官
　　被　　　告　庚○○
　　指定辯護人　本院公設辯護人丙○○
右列被告因強盜案件，經檢察官提起公訴（九十三年度偵字第三七五號），本院判決
如左︰
    主    文
庚○○攜帶兇器竊盜，因脫免逮捕，而當場施以強暴未遂，處有期徒刑參年捌月。
扣案之美工刀、螺絲起子各壹把，均沒收。
    事    實
一、庚○○曾有多次竊取小客車及車內物品之前科，其曾於民國七十五年間因竊取自
    用小客車未遂、竊取自用小客車車內財物既遂，經台灣高等法院於七十六年二月
    十一日判處有期徒刑七月、緩刑四年確定；又於七十七年間竊取小客車車內音響
    ，經臺灣士林地方法院於七十七年七月十八日判處有期徒刑三月確定；再於七十
    六年六月間起至七十七年一月廿七日止，因竊取計程車內音響、自用小客車內音
    響既遂、竊取計程車未遂，而經本院於七十七年三月廿二日判處有期徒刑五月確
    定，前開各徒刑最後執行完畢之日期為七十八年二月九日；又於九十二年四月十
    三日竊取他人自用小客車內物品，經本院於九十二年六月十三日判處有期徒刑三
    月、緩刑三年確定；再於緩刑期內之九十二年七月十四日起至九十二年十二月十
    八日止，連續八次竊取自用小客車、機車、自用小客車車內物品，經本院於九十
    三年五月廿六日判處有期徒刑一年二月在案（尚未確定）；詎復意圖為自己不法
    之所有，於九十三年一月十八日上午十一時十分許，攜帶友人之子所有之機車鑰
    匙一支及其所有客觀上足以對人之生命、身體法益造成危害屬兇器之美工刀、螺
    絲起子各一把，途經基隆市○○區○○路一段國軍福利中心旁之停車格時，見停
    放在該處、為乙○○使用之車號為一七０—ＭＰ號營業小客車（實際上登記為乙○○之兄李明華所有）無人在內，即以不詳方法先行開啟已上鎖之左後車門，警
    報器作響及警告燈閃後，復開啟駕駛座車門，坐入車內著手竊取財物，適為乙○○、己○○夫婦發覺而上前制止，庚○○竟為脫免逮捕，而當場用牙齒咬傷正用
    右手拉住庚○○之己○○右手虎口，雙方拉扯之際警員甲○○適巧趕到，庚○○
    為掩飾其所攜帶之前開工具，乃將身體靠往國軍福利中心之圍牆，然仍自身後掉
    下前開美工刀及螺絲起子各一把，旋為警扣案並將庚○○帶回警局處理，庚○○
    在警局派出所內佯欲上廁所，迨至廁所內，即將抽水馬桶之水箱蓋搬開，將前開
    機車鑰匙一支藏入該水箱內，然為守候在外之警員戊○○聞及水箱蓋搬動之聲音
    ，乃在水箱內扣得該機車鑰匙一支。
二、案經基隆市警察局第四分局報告臺灣基隆地方法院檢察署檢察官偵查起訴。
    理    由
一、訊據被告庚○○固不否認於右開時、地因打開一七０—ＭＰ號計程車而為車主發
    現並遭警逮捕，然矢口否認有何右開犯行，辯稱：案發前幾日伊至國泰醫院內湖
    分院擔任看護工，案發當日伊因工作關係已好幾天沒睡覺，於是坐國光號回基隆
    休息，伊在基隆火車站下車，再從基隆火車站走路走到案發地點，然後伊在該處
    碰到友人張鴻斌，張鴻斌看伊精神不好就叫伊坐計程車，然後伊看到旁邊有一部
    計程車就打開車門，因當時伊很累都已經快暈倒了所以才會打開該部計程車，伊
    係要坐計程車回家，伊先打開後車門但警鈴響伊嚇了一跳，然後伊打開前座之車
    門發現怎麼沒有司機，然後車主就到了，當時伊已坐上前座，伊覺得不對勁趕快
    要下車，伊一直跟車主說對不起伊坐錯車，但車主夫妻不聽伊解釋，伊不確定是
    否有把被害人己○○咬傷；扣案之美工刀、螺絲起子非屬伊所有，是停在一七０
    —ＭＰ號計程車後方之一輛小貨車司機放在地上的；機車鑰匙雖係伊所攜帶，然
    非伊所有，係伊友人兒子的，且係在派出所時，戊○○警員搜伊之皮夾時，自伊
    之皮夾掉出來的，不是伊藏在派出所馬桶水箱內被查扣的云云。公設辯護人另辯
    以：證人即車主乙○○於　鈞院證稱被告剛進入其之車子，把外套放在計程車右
    前座，其發現後，馬上去質問被告，車內遮陽板、扶手置物箱及前座置物箱均無
    翻動之跡象等語，可見被告雖有入侵車內，然尚未著手實施竊取之行為，即被逮
    捕，被告行為尚止於預備竊盜階段，因之，亦無構成準強盜之餘地。惟查：（一
    ）被告於警訊時辯稱伊與友人張鴻斌約好在福利中心前見面，伊以為一七０—Ｍ
    Ｐ號計程車是張鴻斌的車所以伊才會打開車門上車，至內勤檢察官偵訊時又改稱
    案發前伊打電話給張鴻斌，因為伊有欠張鴻斌的錢要張鴻斌送伊一程，後來與張
    鴻斌約好在福利中心等，因為張鴻斌說其之車會在福利中心外面等，伊才會坐錯
    車，後經承辯檢察官於九十三年二月四日傳訊張鴻斌與被告對質，證人張鴻斌證
    稱伊當天係騎機車在案發地點碰到被告（其於警訊時更證稱係巧遇，沒有相約）
    ，伊看到被告背一個背包，伊叫住被告，與被告聊聊天，請被告抽根煙，然後就
    走了，伊與伊之家人都沒有小客車，只有機車，伊有好幾個月沒碰到被告，期間
    伊有打電話去被告家，被告家人都說被告不在，伊亦有撥被告所留之電話，然電
    話已被停用等語，被告當庭聽聞，乃又翻稱其並沒有跟張鴻斌約定，只是很累想
    坐計程車回家就上了計程車（即審理中之辯詞）云云，其前後所辯相互扞挌，亦
    與證人張鴻斌證詞相左，其作賊心虛之心態不言可喻，其之辯詞為偽無疑。（二
    ）再查，證人即一七０—ＭＰ號計程車車主乙○○於本院九十三年六月十七日審
    理時證稱「我當天剛買完菜，從安樂市場後門出來，我太太先看到車子四個警告
    燈在閃，我以為是自己按到遙控器，我沒有動遙控器，我看到有一個人（當庭指
    認是被告）站在我駕駛座旁邊，當時車門尚未打開，後來他就打開駕駛座車門進
    去，他坐在駕駛座上面時我就衝過去質問她，上我的車子是要幹什麼，他說抱歉
    我上錯車，他自己直接下車，我說我的車子有上鎖你怎麼進去的，他跟我說我車
    子沒有鎖，我說可是我的警告燈還在閃，他下車就要跑掉，我說如果沒有作就不
    要跑，我要叫警察來，他執意要跑閃到車子後面靠人行道那邊，我太太就上前拉
    福利中心路口有一執勤警員，就喊他過來，我用台語說『警察先生偷牽車』，我
    喊了之後被告就咬我太太，但是在咬的時候我沒有看到，我正在喊，等警察過來
    後我太太跟警察說被告如果沒有作幹麼要咬我，警察在制伏被告時從被告身後掉
    下美工刀、螺絲起子。」、「警察要抓被告的時候，被告背後靠在牆壁，一隻手
    臂警察拉住，另外一隻手放在身後，螺絲起子、美工刀是從被告身後掉下來的，
    就掉在人行道上。」，其又證稱伊所停計程車的後面停的車輛都是自用小型車等
    語。（三）又查，證人即乙○○之妻己○○於同日審判庭證稱「我從菜市場出來
    ，先看到警示燈在亮，才看到有人在車子左前座旁邊，他有開門進去，我當時是
    在福利中心出口旁邊的人行道看到的，那一整排都是停小車子，．．．」、「（
    我衝過去時）被告兩隻腳都坐在車子裡面，他把一大包東西放在右前座，他看到
    我們就說他上錯車，我先生有問他，他在我們車上做什麼。」、「我在車後門的
    地方拉住被告，被告從車內出來要往車後方跑，我就拉住他，他還是一直想跑，
    後來我先生把警察喊過來後，被告一直往後退，我有用右手抓住被告衣服肩部部
    位，因為被告衣服鬆鬆的，被告就低下頭來咬我抓住他衣服的右手虎口，我很痛
    ，就把手掙開，等警察來後被告就把背靠到牆壁去。」，其尚證稱伊之先生乙○○下車時有將車門鎖好，伊有聽到乙○○按遙控器鎖車門的聲音等語，其之證言
    與隔離訊問狀態下，證人乙○○所為前開證言，互核相符。被害人己○○右手虎
    口所受之傷勢雖非明顯（證人甲○○亦證稱己○○右手虎口處有點紅紅的，僅非
    很明顯），證人甲○○亦於本院證稱其趕到案發現場時，沒有看到被告咬己○○
    右手虎口那一幕，然其亦證稱己○○在現場就有出示右手給伊看等語，然則，被
    害人己○○與被告素昧平生，斷無虛構被告咬其右手虎口之理，再則，依卷附被
    害人己○○右手虎口之照片四幀，確可顯示其之右手虎口稍徵紅腫，益可見其之
    指訴非虛。（四）復查，證人即逮捕被告之警員甲○○於前開同一審判庭證稱伊
    本來在距離案發地點約四十公尺之處所指揮交通，嗣有路過的駕駛人跟伊指向後
    方案發現場的方向，伊看過去發現有汽車警報器的聲音、有狀況，而且有二、三
    個人圍在現場，伊就跑去現場，伊跑至現場發現己○○在喊抓賊，「（審判長問
    證人：你到現場時被告與己○○如何拉扯？）被告一直要往後面離開現場，己○○與她面對面右手抓住她的衣領部位，左手抓住被告右手，我到場之後就接替己○○把被告拉住，當時被告還是一直要往後面跑，想掙脫離開現場，我是左手拉
    談，但她還是一直想要離開現場，我就呼叫警網協助，二位同事前來協助，同事
    來之後才一同把被告帶回派出所。」，伊與被告拉扯時最先聽到有東西掉在地上
    的聲音，是扣案之美工刀、螺絲起子從被告身上掉下來，其又證稱「．．．（扣
    案機車鑰匙）是我同事戊○○跟被告一起上廁所時發現的，他是在被告廁所外面
    戒護，結果聽到有在搬動馬桶水箱蓋的聲音，被告上完廁所，他進去看發現的，
    他拿出來交給我，同事跟我說是被告上廁所丟在水箱裡面，我拿到這支鑰匙時還
    濕濕的。」等語。（五）證人戊○○警員於本院同一審判庭證稱「（審判長問：
    扣案機車鑰匙是如何找到的？）鑰匙是被告被我們逮捕帶到派出所後，他說肚子
    痛要上廁所，我在廁所門外等候她，期間有聽到被告有搬動水箱蓋的聲音，聲音
    很大，因為水箱蓋是瓷的，我等他上完廁所後我進去廁所翻開水箱蓋，就發現這
    把鑰匙，在水箱的水裡面，我把這把鑰匙從水裡拿出來，我有詢問被告，他堅決
    否認這把鑰匙是他丟的，我就把鑰匙交給甲○○，並跟他說在何處找到，而且有
    聽到被告搬動水箱蓋的聲音。」等語，該等證詞亦與隔離訊問狀態下，警員甲○○前開證詞相牟。（六）被告意圖行竊車內財物，其亦已物色特定之車輛，且以
    不詳方法打開該車車門，並已坐上該車駕駛座，該車車內所有財物乃至包括該車
    本身，均已達被告可立即著手竊取之地步，若非被害人乙○○、己○○適時發覺
    ，被告竊盜之犯行即將完成而既遂，此時被告雖因被害人發覺制止而未能竊盜得
    手，然已屬竊盜未遂至屬顯然，公設辯護人辯稱被告為被害人發覺之時尚未著手
    實施竊取之行為，僅止預備階段云云，即有未合。（七）被告於本院九十三年度
    易字第一二三號案件審理時，本院曾將之送財團法人長庚紀念醫院基隆分院鑑定
    ，該院認被告未達精神耗弱或心神喪失之程度，此有該院九十三年三月廿六日之
    精神鑑定報告書一份在卷可憑，是以，被告在本案亦無何精神缺陷可言。綜上，
    被告前開辯詞無非臨訟卸責之詞，不足採信，此外，復扣得被告所攜帶之工具即
    機車鑰匙一支、美工刀、螺絲起子各一把，本件事證明確，被告犯行足堪認定。
    末以，證人即被告之姊丁○○○於本院前開審理期日具結後證稱其在基隆市警察
    局第四分局安定派出所看到被告被扣案之機車鑰匙一支，係警察在檢查翻動被告
    黑色皮夾時，從該皮夾裏掉出來的，是掉在辦公室的椅子上云云，與前開證人甲○○、戊○○所證均不相同，其係偽證以附和被告之辯詞無疑，應請檢察官就其
    偽證之罪行嚴予追訴，以正司法公信。
二、被告著手實施竊盜未遂，因脫免逮捕而當場對被害人己○○施以強暴，故其所犯
    為刑法第三百二十九條之準強盜（未遂）罪；又被告竊盜時所攜帶之美工刀、螺
    絲起子各一把，足對人之生命、身體法益造成危害，係屬兇器，即其犯準強盜罪
    而有刑法第三百二十一條第一項第三款情形，故其所犯構成刑法第三百三十條第
    二項、第一項之準加重強盜未遂罪。被告犯行尚處未遂階段，依刑法第二十六條
    前段之規定減輕其刑。爰審酌被告之素行不佳、竊盜前科累累（此有刑案資料查
    註個別查詢報表及本院七十五年度易字第五七二號、七十七年度易字第一二八號
    、九十三年度易字第一二三號判決在卷可稽）、被告對被害人所施強暴程度、被
    告犯罪後之態度不佳等一切情狀，量處如主文所示之刑。又扣案美工刀、螺絲起
    子各一把，被告雖辯稱不是自伊身上所扣云云，然如前所述，本院仍認為其所有
    供其犯罪所用之物，應依刑法第三十八條第一項第二款之規定，宣告沒收之，至
    其作案用機車鑰匙一支，其既辯稱係其友人之子所有，亦無其他反證推翻之，爰
    不宣告沒收。
據上論斷，應依刑事訴訟法第二百九十九條第一項前段，刑法第三百二十九條、第三
百三十條第二項、第一項、第二十六條前段、第三十八條第一項第二款，判決如主文
。
本案經檢察官林秋田到庭執行職務
中　　　華　　　民　　　國　　九十三　　年　　　六　　　月　　　卅　　　日
                                臺灣基隆地方法院刑事第三庭
                                    審判長法      官  鄭景文
                                    　　　法　　　官  王美婷
                                    　　　法　　　官  曾雨明
右正本證明與原本無異。
對於本件判決如有不服，應於收受送達後十日內，向本院提出上訴書狀，上訴於臺灣
高等法院，並按他造當事人之人數附具繕本。
                                          書　記　官  王靜敏
中　　　華　　　民　　　國　　九十三　　年　　　六　　　月　　　卅　　　日
論罪法條：
刑法第三百三十條第二項、第一項
犯強盜罪而有第三百二十一條第一項各款情形之一者，處七年以上有期徒刑。
前項之未遂犯罰之。
